【裁判字號】    97,上訴,4052
【裁判日期】    971124
【裁判案由】    妨害自由
【裁判全文】
臺灣高等法院刑事判決                97年度上訴字第4052號
上  訴  人  臺灣臺北地方法院檢察署檢察官
被      告  丙○○
上列上訴人因被告妨害自由案件，不服臺灣臺北地方法院97年度
訴緝字第79號，中華民國97年8月12日第一審判決（起訴案號：
臺灣臺北地方法院檢察署94年度偵字第14054號），提起上訴，
本院判決如下：
    主  文
上訴駁回。
    理  由
一、公訴意旨以：被告丙○○於民國94年1月21日下午7時許，以
    欲歸還新台幣（以下同）13萬元債務為由，引誘告訴人乙○
    ○前往臺北市萬華區○○○路112號內江旅館303室，詎告訴
    人進入房間後，被告即拿預藏之刀械抵住告訴人脖子，使告
    訴人無力抵抗，被告隨即綑綁告訴人雙手，告訴人加以反抗
    ，被告發怒，即拉扯告訴人頭髮，毆打告訴人臉部，並掐住
    告訴人脖子，造成告訴人受有頸部二處瘀傷（1公分×1公分
    ，0.7公分×0.8公分）、右側腰部挫傷等傷害（傷害部分，
    業據告訴人撤回告訴），最後，被告逼迫告訴人簽發面額10
    萬元之本票5張後，始讓告訴人離去，因認被告係犯刑法第
    302條第1項剝奪他人行動自由罪嫌云云。
二、按犯罪事實應依證據認定之，無證據不得認定犯罪事實，又
    不能證明被告犯罪，應諭知被告無罪之判決，刑事訴訟法第
    154條第2項、第301條第1項分別定有明文。而刑事訴訟法上
    所謂認定被告犯罪事實之證據，係指足以認定被告確有犯罪
    行為之積極證據而言，苟積極證據不足為不利於被告事實之
    認定時，即應為有利於被告之認定，更不必有何有利之證據
    ，最高法院著有29年上字第3105號及30年上字第816 號判例
    可參。
三、公訴人認被告涉犯上開罪行，係以告訴人指訴、證人甲○○
    、江姿穎證言、卷附臺灣屏東地方法院94年度潮簡字第81號
    民事判決及本票影本4張為論據。訊據被告固坦承與告訴人
    曾於94年1月21日晚間至臺北市萬華區○○○路112號內江旅
    館303室投宿，惟堅詞否認有何剝奪告訴人行動自由之行為
    ，辯稱：當天與告訴人屬一般男、女朋友關係，除共同外出
    吃飯、購物外，當晚雙方亦發生性行為，並未持刀強押、綑
    綁告訴人，限制其自由及強拍裸照，本票是告訴人自行填寫
    後交付，作為清償借款用，且僅4張，非如告訴人所指5張等
    語。
四、告訴人於原審及本院審理時雖證稱：伊曾陸續以匯款及經由
    銀行ATM轉帳等方式借款予被告，總金額約13萬元，94年1
    月21日被告來電表示欲返還借款，伊遂於當日下班後晚間7
    時許，至內江旅館，當時被告已在旅館房間內等候，待伊進
    入，被告即將房門關上，並持水果刀架於其頸部，喝令其上
    床，繼以類似童軍繩之物將伊雙手反綁、且對其恐嚇並毆打
    、拉扯伊頭髮、拍伊裸照，及質問雙方分手之事，伊欲離去
    ，但被告不可能如其所願，且因擔心被告以裸照相脅，不得
    已乃配合被告，並於翌日上午離開旅館前，依被告要求簽發
    5 張本票等語（見原審卷第53至54頁、本院卷第62頁反面至
    64 頁），然查：
  (一)被告否認積欠告訴人債務，檢察官及告訴人於本案亦未提出
    任何證據證明其事，而原審依告訴人之聲請調閱被告設於玉
    山商業銀行城中分行帳戶存戶交易明細資料（見原審95年度
    訴字第534號卷第29-31頁），依形式上觀察，並無告訴人匯
    款予被告之事實，雖告訴人於本院審理時證稱上開存戶交易
    明細表所列93年9月24日以現金存款方式存入之4000元即係
    伊借給被告之款項云云，惟與其所稱以匯款及ATM轉帳借款
    予被告之方式不符，且該金額亦與其所稱借款予被告之金額
    相差甚遠，是告訴人所述被告積欠伊13萬元等語是否屬實，
    已非無疑。
  (二)告訴人於94年1月21日當晚約9點或10點間，曾與被告共同至
    距離內江賓館約200至300公尺左右之三媽臭臭鍋餐廳吃飯，
    並且至便利超商購物後，才回去內江賓館，當天並與被告發
    生性行為，待翌日早上才離開等情為告訴人所自承（見原審
    卷第56頁反面至第57頁、本院卷第64頁），若被告確有強押
    、綑綁、恐嚇及強拍裸照之犯行，告訴人大有趁隙呼救、報
    警以逮捕被告之機會，除得以揭發被告之犯行外，亦得免於
    日後可能遭被告以裸照要脅之苦，惟告訴人捨此不為，仍於
    外出用餐、購物後與被告再次進入內江賓館房間內住宿，至
    隔日早晨始自行離去，故被告是否確有剝奪告訴人行動自由
    犯行，即屬可疑。
  (三)告訴人於原審證稱被告對其拍攝裸照時，伊雙手遭反綁（見
    原審卷第54頁），惟於本院則證稱拍照時衣服是伊自己脫，
    當時雙手已經沒有反綁（見本院卷第63頁反面），先後所述
    不一，亦有瑕疵。
  (四)告訴人雖提出國立臺灣大學醫學院附設醫院診斷證明書影本
    1紙（見偵查卷第10頁），以佐證被告施強暴行為之事實，
    證人甲○○亦於偵查中及本院審理時證稱：94年1月22日上
    午，接到告訴人來電稱其在百貨公司內，聲音似在哭泣，伊
    與其他同事趕到百貨公司，告訴人稱其前一天晚上與被告在
    內江賓館，遭被告以繩子捆綁，看到告訴人時，脖子有勒痕
    ，伊帶告訴人去驗傷再報警等語（見偵查卷第123頁、本院
    卷第48頁背面至第49頁），惟甲○○所述告訴人遭被告限制
    行動自由一節，均係得自告訴人之傳聞所述，並非其親自見
    聞之事實經過，且告訴人於94年1月22日13時許，至臺北市
    政府警察局萬華分局漢中街派出所報案之內容為頸部瘀傷（
    未提出告訴），此有該局受理非刑事案件報案二聯單影本1
    紙可憑（見偵查卷第9頁），對上開遭妨害自由之事，未置
    一詞，果被告確有對其強押、綑綁、恐嚇及強拍裸照之犯行
    ，為何至警局時未詳述原由，僅稱其頸部瘀傷，而未就被告
    其他暴行提出告訴。是上開傷勢縱係被告造成，亦僅表示被
    告可能涉有傷害或過失傷害告訴人之犯行，尚難據以認定被
    告有何剝奪告訴人行動自由之事實。
  (五)又告訴人雖指述被告以上開剝奪行動自由之方法，要求伊簽
    立5張面額各為10萬元之本票云云。然查，經原審依職權函
    調臺灣屏東地方法院94年度潮簡字第81號確認本票裁定不存
    在民事事件及同院94年度票字第275號本票裁定卷宗，被告
    僅於94年1月28日聲請就告訴人於93年12月7日簽發之票號CH
    0000000、CH0000000、CH0000000、CH0000000號，金額各為
    10萬元本票共4張裁定准許強制執行，此與告訴人指述之本
    票張數即屬不符。告訴人復證稱，本票日期是被告叫伊寫的
    ，4張本票之日期伊寫93年12月7日，另外還有1張是寫當天
    的日期，伊不知道為何要如此等語（見原審卷第59頁反面）
    ，惟若該本票係被告強迫告訴人簽發，以簽發當日為發票日
    對被告較為有利（避免追索權時效提早完成），被告自無要
    求告訴人倒填發票日之必要，是該本票究係告訴人於94 年1
    月22日所簽，抑或如被告辯稱，均係告訴人事先填載本票後
    ，於94年1月21日見面時交付，亦非無疑。證人江姿穎於偵
    查中雖證稱：告訴人曾告訴伊被告威脅其簽本票，但簽本票
    細節伊並不清楚等語（見偵查卷第122頁），是江姿穎所述
    皆係聽聞自告訴人，並非其親身經歷，而告訴人所述尚難遽
    信，業如上述，自難以此遽認上開本票係被告脅迫告訴人簽
    發，並依此推論被告有何剝奪告訴人行動自由之行為。
五、綜上所述，告訴人指訴遭被告妨害自由證詞，諸多瑕疵，而
    公訴人所舉其他證據，亦無法證明被告確有妨害告訴人自由
    之事實，此外本院亦查無其他積極之證據足認被告有檢察官
    所訴之犯行，揆諸上揭判例意旨，即應為被告無罪之諭知。
六、原審以不能證明被告犯罪，而為無罪判決之諭知，尚無不合
    ，檢察官仍執陳詞提起上訴，核無理由，應予駁回。
據上論斷，應依刑事訴訟法第368條，判決如主文。
本案經檢察官侯寬仁到庭執行職務。
中    華    民    國    97    年    11    月    24    日
                  刑事第二十一庭審判長法  官  蔡彩貞
                                      法  官  楊力進
                                      法  官  許永煌
以上正本證明與原本無異。
檢察官如不服本判決，應於收受送達後十日內向本院提出上訴書
狀，其未敘述上訴之理由者並得於提起上訴後十日內向本院補提
理由書（均須按他造當事人之人數附繕本）。
                                      書記官  江采廷
中    華    民    國    97    年    11    月    25    日


司法院資訊處製作；財團法人民間司法改革基金會備份。
